【裁判字號】    97,訴,1736
【裁判日期】    971113
【裁判案由】    俸給
【裁判全文】
臺北高等行政法院判決
                                      97年度訴字第1736號
                              .
原      告  甲○○
被      告  銓敘部
代  表  人  乙○○部長）住同.
訴訟代理人  丙○○
            丁○○
            戊○○
上列當事人間因俸給事件，原告不服公務人員保障暨培訓委員會
中華民國97年5 月13日97公審決字第0208號復審決定，提起行政
訴訟。本院判決如下：
    主  文
原告之訴駁回。
訴訟費用由原告負擔。
    事實及理由
一、本件訴訟繫屬中，被告代表人由吳聰成變更為乙○○，有被
    告提出之總統府秘書長錄令通知在卷可稽（見本院卷第139
    頁），茲據被告現任代表人具狀聲明承受訴訟，核無不合，
    應予准許；又原告經合法通知，無正當理由未於言詞辯論期
    日到場，核無行政訴訟法第218 條、民事訴訟法第386 條所
    列各款情形，爰依被告之聲請，由其一造辯論而為判決。
二、事實概要：原告於民國（下同）90年4 月11日因應89年公務
    人員普通考試財稅行政職系考試及格，任財政部台北市國稅
    局（下稱北市國稅局）委任第4 職等至第5 職等助理員，經
    被告於90年7 月26日以90銓一字第2052226 號函，銓敘審定
    為委任第3 職等本俸1 級280 俸點；93年9 月7 日原告調任
    台北縣政府稅捐稽徵處（下稱北縣稅捐處）委任第3 職等至
    第5 職等財稅行政職系助理稅務員（現職），96年1 月1 日
    考績升等銓敘審定為委任第5 職等本俸2 級340 俸點；原告
    於96年10月30日以其具83年全國性公務人員高等考試2 級考
    試工業工程職系工業工程科考試及格資格為由，申請改敘俸
    級，經被告以96年11 月6日部銓四字第0962872230號函改敘
    同官等職等本俸5 級370 俸點在案。嗣原告復於96年11月12
    日以其90年4 月11日因普通考試及格，任北市國稅局助理員
    時，已具高等考試及格資格，請求准予追溯自90年開始改敘
    俸級，經被告以96年11月23日部銓一字第0962876362號書函
    （下稱原處分）否准。原告不服，提起復審，遭決定駁回，
    遂提起本件行政訴訟。
三、原告主張（原告未於言詞辯論期日到場，聲明及陳述依其起
    訴狀及準備程序所為之陳述記載）：(一)原告於89年12月5 日
    前往北市國稅局辦理報到時，所繳驗之公務人員履歷表考試
    資料欄內容確實明確載明83年高等考試2 級考試（類科別：
    工業工程職系工業工程科），且原告於經歷及現職欄亦已載
    明任職唐榮鐵工廠股份有限公司（下稱唐榮公司）職稱及職
    務列等、職系及任職文號相關資料，承辦人員登載原告人事
    資料時，難道未曾察覺原告曾任公職嗎？又北市國稅局函送
    至原告新任職機關北縣稅捐處之履歷表係於93年9 月10日由
    電腦列印，該電腦資料亦明確登錄原告高考及格任職機關所
    核定85至88年考績資料，顯然是依原告繳交之公務人員履歷
    表內容所登錄。另原任職機關業已知悉原告曾任公職並予以
    辦理休假年資併計事宜，惟被告所為90年7 月26日90銓一字
    第2052226 號函銓敘審定委任第3 職等本俸1 級280 薪點、
    90年11月26日90銓五字第2092035 號函銓敘審定，皆以原告
    普通考試資格核敘俸給，而非以高等考試資格核敘委任第 5
    職等，且在任職期間亦未主動辦理俸級改敘事宜，亦未告知
    後續應辦理事項及原告應有之權益。(二)原告於93年9 月7 日
    至北縣稅捐處報到之初，人事單位即告知原告雖取得高考及
    格證書，惟礙於職系不相當無法辦理，原告也因此誤以為無
    法辦理。直至96年9 月底、10月初，原告始知可以高考資格
    辦理俸級改敘事宜，於96年10月29日電洽人事室承辦人關於
    俸級改敘事宜，經承辦人了解後再電話告知：「已於報到時
    由當初人事承辦人員告知所取得高考及格係為工業工程職系
    ，所適用類科職系為會審職系，財稅行政職系與原取得高考
    及格職系不相當…，且已電洽被告銓審司承辦人亦告知無俸
    級改敘之適用」云云，並請原告自行電洽或行文被告查詢。
    顯然有關俸級改敘辦理作業，人事人員之認知與實際作業上
    仍有差異，更何況原告並非專業人事人員，由始至終並未知
    悉，因而導致原告無法在期限內申復。(三)原告於90年6 月接
    獲北市國稅局人事室書面通知，其中通知單載明公務員履歷
    表應填列第1 、2 、4 、5 、13面，除第5 面有關兵役及教
    師資格未填列外，其餘規定填列頁次原告均依規定填列履歷
    表。惟原告於97年6 月3 日前往調閱時，赫然發現該履歷表
    第2 頁「考試」欄項目，原告原填列高等2 級考試、普通考
    試等資料內容，遭人塗改並重新僅填寫普通考試財稅行政科
    資料。況原告於該公務員履歷表第13頁「簡要自述」欄項目
    亦曾提及「…83年參加全國性公務人員高考2 級工業工程職
    系，考試分發至唐榮公司企管部任職，任職期間除了負責…
    。此次應90年普通考試財稅行政類及格，再次踏上公務人員
    生涯…」，原告確已詳載已任公職訊息，並已盡告知義務。
    (四)機關人事管理員職掌係辦理機關人員職員俸級、銓敘…等
    事項，原告對於人事管理員之專業知識，本於信賴原則並不
    曾加以質疑；另憲法第18條規定人民有服公職之權利，旨在
    保障人民有依法令從事於公務，暨由此衍生享有之身分保障
    、俸給與退休等權利；再，國家對公務員有給予俸給、退休
    金等維持其生活之義務，為司法院釋字第455 號解釋所明示
    ，況依最高行政法院95年度判字第743 號判決內容曾明示，
    「…採計年資提敘俸級，關係公務員之俸給額度且屬法定之
    權益，為使公務員免除後顧之憂，俾能專心公務，戮力本職
    ，人事行政機關本應於公務員初任時，依職權調查其有無曾
    任公務年資可以採計提敘俸級，無待公務員主張及提出申請
    。…」，同樣有關以具有高等考試資格辦理改敘俸給亦攸關
    公務員之俸給額度，其俸給銓敘權利之取得係以取得公務人
    員任用法上之公務人員資格為前提，原告90年間取得89年公
    務人員普通考試財稅行政職系及格證書之前，已於84年8 月
    20日取得83年高等2 級考試工業工程職系及格證書，係為不
    爭且既已存在之事實，人事行政機關應本於職權調查並主動
    辦理，本應於90年即核敘委任第5 職等本俸5 級370 俸點，
    而非待原告提出申請才改敘。原告申請自90年以所具83年公
    務人員高等考試2 級考試及格資格改敘俸級案，被告並未依
    原告陳述之事實加以審理並調查確認逕予否准，致原告應有
    之權益因任職機關人事單位疏忽未能即時辦理俸級改敘致嚴
    重受損等情。並聲明求為撤銷復審決定及原處分，並命被告
    對於原告96年11月12日所為俸級改敘之申請，准予追溯自90
    年4 月11日生效之判決。
四、被告則以：(一)有關擬任人員對被告銓敘審定如有異議，依公
    務人員任用法或俸給法等規定，得於文到3 個月內申請重行
    審定，或依公務人員保障法規定提起復審，被告歷次審定函
    均有附記。而被告所為90銓一字第2052226 號函係於90年 7
    月26日發文，迄今已逾6 年，原告並未依公務人員任用法施
    行細則及公務人員俸給法施行細則之規定，於法定期限內檢
    具相關證件申請重行審定，該銓敘審定處分業已確定。原告
    於96年11月12日申請俸級改敘請准予追溯自90年4 月11日生
    效，被告以原處分否准，於法並無違誤。(二)最高行政法院95
    年度判字第743 號判決係針對公務人員曾任年資，得否依公
    務人員俸給法第17條規定採計提敘俸級，與本案原告另具其
    他考試及格資格改敘俸級，案情並不相同。原告90年4 月11
    日初任公務人員時，並非基於具83年全國性公務人員高等考
    試及格資格由北市國稅局自行遴用，而係以89年公務人員普
    通考試及格資格分發任用，其前任職唐榮公司之年資，依公
    務人員俸給法無法採計提敘俸級，洵無疑義；至其任職後如
    擬以另具之高等考試及格資格再改敘俸級，則應依前開規定
    及被告歷次審定函附記之教示文字，於法定期限內敘明事實
    及理由，並檢附有關證件，依送審程序申請重行審定等語，
    資為抗辯。並聲明求為判決如主文所示。
五、兩造之爭點為：原告因89年公務人員普通考試及格，任北市
    國稅局委任第4 職等至第5 職等助理員，經被告於90年7 月
    26日以90銓一字第2052226 號函，銓敘審定為委任第3 職等
    本俸1 級280 俸點，並自90年4 月11日生效；96年10月30日
    原告以其具83年全國性公務人員高考2 級考試及格資格為由
    ，申請改敘俸級，經被告以96年11月6 日部銓四字第096287
    2230號函准改敘。原告復於96年11月12日請求將該項改敘准
    予追溯自90年4 月11日生效，被告否准，是否合法？經查：
  (一)原告於90年4 月11日因應89年公務人員普通考試財稅行政職
    系考試及格，任北市國稅局委任第4 職等至第5 職等助理員
    ，經被告於90年7 月26日以90銓一字第2052226 號函，銓敘
    審定為委任第3 職等本俸1 級280 俸點（生效日為90年4 月
    11日）；93年9 月7 日原告調任北縣稅捐處委任第3 職等至
    第5 職等財稅行政職系助理稅務員（現職），96年1 月1日
    考績升等銓敘審定為委任第5 職等本俸2 級340 俸點；原告
    於96年10月30日以其具83年全國性公務人員高等考試2 級考
    試工業工程職系工業工程科考試及格資格為由，申請改敘俸
    級，經被告以96年11月6 日部銓四字第0962872230號函改敘
    同官等職等本俸5 級370 俸點，並自96年10月30日起生效等
    事實，為兩造所不爭，並有原告所提之相關審定書、考試及
    格證書等在卷可稽（見本院卷第35、37-44 、66-81 頁），
    自堪認定屬實。
  (二)96年11月12日原告書具內容略以：「本人於89年應公務人員
    普通考試財稅行政職系筆試正額錄取並分配用人機關佔缺實
    施實務訓練，於90年取得委任第3 職等本俸1 級280 薪點（
    生效日90年4 月11日）；惟本人業於83年應全國公務人員高
    考2 級考試錄取並取得高考2 級考試及格證書（生效日84年
    8 月20日），茲因任職單位均未予以辦理俸級改敘事宜，致
    本人權益受損，有關俸級改敘請准予追溯自90年開始改敘俸
    級。…」之申請書（見本院卷第99 -100 頁），其真意係對
    於被告所為原告自90年4 月11日任用生效之90年7 月26日90
    銓一字第2052226 號銓敘審定申請程序再開，業據原告陳明
    在卷（見本院卷第134 頁），則本件應審究者即原告96年11
    月12日所為之申請，是否合於程序再開之要件。
  (三)按「行政處分於法定救濟期間經過後，具有下列各款情形之
    一者，相對人或利害關係人得向行政機關申請撤銷、廢止或
    變更之。但相對人或利害關係人因重大過失而未能在行政程
    序或救濟程序中主張其事由者，不在此限：一、具有持續效
    力之行政處分所依據之事實事後發生有利於相對人或利害關
    係人之變更者。二、發生新事實或發現新證據者，但以如經
    斟酌可受較有利益之處分者為限。三、其他具有相當於行政
    訴訟法所定再審事由且足以影響行政處分者。前項申請，應
    自法定救濟期間經過後3 個月內為之；其事由發生在後或知
    悉在後者，自發生或知悉時起算。但自法定救濟期間經過後
    已逾5 年者，不得申請。」、「行政機關認前條之申請為有
    理由，應撤銷、廢止或變更原處分；認申請為無理由或雖有
    重新開始程序之原因，如認為原處分為正當者，應駁回之。
    」。行政程序法第128 條第1 項、第2 項、第129 條分別定
    有明文。準此，行政機關所為對公務人員之行政處分有效成
    立後，已逾越法定救濟期間者，即生形式確定力，原則上不
    得對之再有所爭執，然若具有行政程序法第128 條第1 項各
    款情形之一，且相對人無重大過失而未能在行政程序或救濟
    程序中主張其事由者，該相對人得向行政機關申請撤銷、廢
    止或變更原處分，惟應自法定救濟期間經過後或事由發生或
    知悉時起3 個月內為之，且自法定救濟期間經過後已逾5 年
    者，即不得申請，應無疑義。
  (四)經查，原告自承對被告審定其任用案自90年4 月11日生效之
    90年7 月26日90銓一字第2052226 號函所為之銓敘審定，並
    未依法提起救濟或申請重行審定，則該函所為銓敘審定自已
    確定。而原告係於96年10月30日始以具公務人員高等考試及
    格資格，經服務機關向被告申請改敘俸級，嗣再以96年11月
    12日申請書向被告具體請求撤銷、變更被告所為之90年4 月
    11日生效之90年7 月26日90銓一字第2052226 號銓敘審定，
    已逾6 年餘，縱使原告具有前揭行政程序法第128 條第1 項
    所列各款之情形，亦已逾該條第2 項所定之5 年期限，被告
    拒絕其重啟90年4 月11日任用案銓敘審定程序之請求，自無
    違誤。雖原處分引87年1 月15日修正發布之公務人員任用法
    施行細則第23條有關應於3 個月內申請重行審定之規定，為
    否准原告申請改敘90年任用案俸級之依據，其理由雖有不同
    ，惟否准申請程序重開之意旨則無二致。訴願決定據予維持
    ，亦屬妥適。
  (五)原告指稱其並非人事專業人員，於90年間未獲告知其應有之
    權利，致不能於期限內對被告所為之90年7 月26日90銓一字
    第2052226 號銓敘審定提出申復，事後雖曾問及，然亦被告
    知因職系不同無法改敘，人事人員執行職務顯有疏失，請准
    予追溯自90年間改敘俸級云云。按87年1 月15日修正發布之
    公務人員任用法施行細則第21條第1 項規定：「各機關主管
    之人事人員對於擬任人員之送審，應負責查催，並主動協助
    …。如因人事人員疏誤者，各機關應查明責任予以懲處，並
    送銓敘部備查。」其所指擬任人員，係指公務人員因職務遷
    調而應辦派代送審者。至現職人員取得較高考試及格資格申
    請原職改敘俸級者，人事人員是否有查催及協助辦理之責任
    ，並無明文規定。況，原告90年間取得之普通考試及格資格
    係屬「財稅行政職系」，而83年間取得全國性公務人員高等
    考試2 級考試及格資格則屬「工業工程職系工業工程科」，
    二者資格及職系均不相同，年資不得提敘，改敘與否影響公
    務人員之權益甚巨，理應由公務人員自行抉擇，被告陳稱應
    由公務人員自行檢據相關證明文件申請之，應屬可採。再，
    原告既為公務人員，有關公務人員之保障及服務、俸給等相
    關規定，自不得諉為不知，若有疑義，被告亦提供諮詢管道
    可供查詢，雖原告陳稱曾問及相關人員，然無法舉證以實其
    說，故無法為有利原告之證據。況，被告90年7 月26日函亦
    已教示對該任用案之銓敘審定如有異議，得申請重行審定或
    提起復審，原告未依教示之法規辦理，實難認係人事人員疏
    失。是原告上開所稱，核不足採，且亦與信賴保護原則無涉
    。
六、綜上，原處分否准原告請求溯自90年4 月11日生效之改敘俸
    級之申請，衡諸前揭規定，經核於法並無違誤，復審決定予
    以維持，亦屬妥適。原告徒執前詞，訴請撤銷，並請求命被
    告為准予追溯自90年4 月11日開始改敘俸級之處分，為無理
    由，應予駁回。又原告90年4 月11日任用案之銓敘審定，既
    已確定且未經重啟行政程序而撤銷、變更，自無其後歷年俸
    給銓審結果應配合變更問題，是原告所為實體方面之主張，
    即無庸審酌。再，本件事證已明，兩造其餘攻擊防禦方法，
    無礙本件判決結果，故不予一一論述，均併予明。
七、據上論結，本件原告之訴為無理由，爰依行政訴訟法第98條
    第1 項前段、第218 條，民事訴訟法第385 條第1 項前段，
    判決如主文。
中    華    民    國    97    年    11    月    13    日
            臺北高等行政法院第三庭
                            審判長法  官  姜素娥
                                  法  官  陳心弘
                                  法  官  劉介中
上為正本係照原本作成。
如不服本判決，應於送達後20日內，向本院提出上訴狀並表明上
訴理由，如於本判決宣示後送達前提起上訴者，應於判決送達後
20日內補提上訴理由書（須按他造人數附繕本）。
中    華    民    國    97    年    11    月    13    日
                                  書記官  蔡逸萱


司法院資訊處製作；財團法人民間司法改革基金會備份。
